臺灣臺北地方法院刑事判決　　　　　　　　　　　　　九十一年度易字第六五二號
　　公　訴　人　臺灣臺北地方法院檢察署檢察官
　　被　　　告　甲○○
　　選任辯護人　徐家福
右列被告因恐嚇等案件，經檢察官提起公訴（八十九年度偵字第二四一七六號），本
院判決如左：
    主      文
甲○○以脅迫使人行無義務之事，累犯，處有期徒刑伍月，如易科罰金，以參佰元折
算壹日。又連續以加害生命、身體之事，恐嚇他人致生危害於安全，累犯，處有期徒
刑陸月，如易科罰金，以參佰元折算壹日。應執行有期徒刑拾月，如易科罰金，以參
佰元折算壹日。
    事      實
一、甲○○曾因妨害秩序案件，經本院判處有期徒刑十月，及台灣高等法院駁回上訴
    確定，於民國八十八年十月六日執行完畢。仍不知悔改，因八十四、八十五年間
    追求女子丙○○（起訴書誤載為鄭秀意）期間，曾經贈與珍珠戒指一枚示愛；嗣
    於八十九年二、三月間因知悉丙○○已結婚生子，心有不甘，且自認為先前贈與
    丙○○戒指之事由已經消滅，乃向丙○○表明欲索回該枚戒指，經丙○○表示事
    隔已久，無法尋得該枚戒指返還，只能返還相當於戒指價金之款項新台幣（下同
    ）一萬五千元後，甲○○竟基於同一索回價金之接續犯意，於八十九年三月五日
    撥打電話至台北市○○路○段丙○○及其姐乙○○（起訴書誤載為鄭秀如）住處
    ，向丙○○恫稱「那就麻煩你那個電匯一萬五千，然後我從此不會再打任何的一
    通電話過去，... 也不會有任何的那個，... 任何的動作」，復於同年三月六日
    以電話恫嚇乙○○稱「我現在跟你講，再不匯錢的話，我就對你們不客氣喔」、
    「那我去提，提沒有的話喔... 」等語，接續以上述加害之意思通知丙○○，使
    其心生畏懼，以此方式脅迫丙○○於當日立即匯款一萬五千元，強制其行此無義
    務之事。丙○○因而委其兄於八十九年三月六日當日以丙○○名義匯款一萬五千
    元至甲○○指定之中國信託商業銀行帳戶。詎甲○○得手後，仍未能釋懷，另基
    於恐嚇之概括犯意，自八十九年六月十三日起至同年七月三十日止，多次撥打前
    開電話至上述地點，對接聽電話之乙○○恐嚇稱「很快有大事要發生了，會出人
    命的，喂，信不信由你，最少一隻手一隻腳，去報警吧」（六月十三日）、「你
    們等著天翻地覆吧」（六月三十日）、「跟你們兩男兩女好好的玩一玩，... 傷
    害造成就無法能回復了，自己考慮」、「喂，你們還是趕快遷離好了，你們是擋
    不住的，你們只有四個人」（七月一日）、「喂，臭咪，晚上就要開始了」（七
    月三日）、「你們一定要付出慘痛的代價」（七月三十日）等語（起訴書所列八
    十九年五月十三日之恐嚇「你們二個一個裝大棺材，一個裝小棺材」部分，業據
    公訴檢察官當庭更正起訴內容刪除），以此加害生命、身體之事恐嚇乙○○，致
    乙○○心生畏懼而生危害於安全。
二、案經乙○○、丙○○訴由台北市政府警察局大安分局報請台灣台北地方法院檢察
    署檢察官偵查起訴。
    理      由
一、訊據被告甲○○矢口否認有上開強制及恐嚇犯行，辯稱：其僅想索回先前贈與丙○○之戒指，並無強索一萬五千元之意，且其不記得有無撥打上述電話，告訴人
    提出之錄音帶及譯文僅節錄部分錄音，無證據能力云云。惟查，右揭事實，業據
    被害人乙○○、丙○○到庭結證指述甚詳，且據其提出上述電話錄音帶為證。經
    本院當庭播放該錄音帶勘驗其內容結果，核與公訴人於九十一年六月六日庭提之
    錄音譯文內容相符，並據被告自承該錄音帶中之男聲係其談話無訛（本院審判筆
    錄參照），有公訴人於九十一年六月六日庭提之錄音譯文及匯款單附卷可稽，足
    見被告確以電話脅迫丙○○匯款得逞，並數度以電話恐嚇乙○○。參以：(1)被告
    既自承前開電話錄音中之男聲係其本人談話，如前所述，則雖被害人就提出之錄
    音帶僅節錄涉嫌犯罪之部分做為證據，仍無礙於該錄音之真實性，而具證據能力
    ，得做為證明被告犯罪之證據。縱被告及辯護人質疑該錄音經節錄有斷章取義之
    嫌，亦屬該錄音內容之證明力如何之問題；被告執稱被害人提出之錄音帶無證據
    能力云云，核無足採。(2)被告因欲了結其向丙○○索還戒指之事，始將自己設於
    中國信託商業銀行帳戶之帳號告知丙○○，供其匯款相當於戒指對價一萬五千元
    之事實，為被告所不爭（本院審判筆錄參照）；而該價值一萬五千元之戒指乃多
    年前被告追求丙○○期間贈與丙○○表達愛意者，復為被告所自承，核與告訴人
    丙○○、乙○○所述各節相符；則被告就丙○○已受贈而取得所有權之戒指，竟
    因主觀上認為贈與之理由之消失，而於前開時間以電話脅迫之方式要求於當日立
    即匯款返還相當於戒指價金之款項，顯係使人行無義務之事。被告於本院審理期
    日空言辯稱：不確定有無打過前開電話云云，顯係事後卸責之詞，不足採信。綜
    上所述，本件事證明確，被告犯行堪以認定。
二、被告以加害之意思通知被害人丙○○，脅迫其返還相當於受贈戒指之價款一萬五
    千元，核其所為，係犯刑法第三百零四條第一項之以脅迫使人行無義務之事罪；
    嗣於得手後因就追求未果一事無法釋懷，復多次撥打電話恐嚇乙○○之行為，核
    係犯同法第三百零五條之恐嚇危害安全罪。公訴人雖以：被告假藉索取先前贈與
    丙○○之戒指為由，強向乙○○（實係丙○○之誤）索取一萬五千元，否則將展
    開報復，有不法所有意圖，認被告涉犯刑法第三百四十六條恐嚇取財罪嫌云云；
    惟按刑法第三百四十六條恐嚇取財罪係以行為人有不法所有之意圖為成立要件，
    經查：被告向丙○○索討返還之戒指，確係被告多年前追求丙○○期間用以示愛
    而贈與者，此據丙○○、乙○○陳述明確；且被告係於八十九年二、三月間知悉
    丙○○結婚生子後，始起意追討戒指，並於丙○○表明事隔已久無法原物返還，
    僅能返還價金後，改要求索回相當於戒指之對價等情，亦據丙○○結證屬實。足
    見被告係因主觀上自認先前贈與丙○○戒指之事由已經消滅，而起意索回戒指，
    進而於丙○○表明無法返還戒指，只能返還相當之價金款項後，要求丙○○返還
    相當於戒指價金之款項一萬五千元；所辯：其為索回先前贈與之戒指，經丙○○
    同意以現金返還，始要求其匯款，並無不法所有意圖等語，並非無據；且依現存
    卷證，並無積極證據足認被告係無原因關係而藉故強索一萬五千元，因之，被告
    所為，至多係以脅迫使人行無義務之事；公訴人於缺乏補強證據之情形下，遽認
    被告係意圖為自己不法所有，涉犯刑法第三百四十六條第一項之恐嚇取財罪嫌，
    顯有未洽，惟起訴之基本社會事實同一，應變更起訴法條審判。被告多次以電話
    脅迫丙○○匯款之行為，係為同一索回價金之目的所為之接續恫嚇脅迫行為，為
    單純一罪；又先後多次以電話恐嚇乙○○之行為，其時間緊接，犯意概括，所犯
    構成要件相同，為連續犯，依法以一連續恐嚇罪論，並加重其刑。公訴意旨雖未
    論及被告於八十九年七月三日及七月三十日所為之恐嚇犯行，惟該部分事實與起
    訴論罪部分有連續犯之裁判上一罪關係，為起訴效力所及，本院自得併予審究。
    又被告所犯上開二罪之犯意個別，行為互殊，應予分論併罰。查被告曾因妨害秩
    序案件，經本院判處有期徒刑十月，及台灣高等法院駁回上訴確定，於八十八年
    十月六日執行完畢，有台灣高等法院檢察署刑案紀錄簡覆表在卷可按，其於五年
    之內再犯本件法定本刑為有期徒刑以上之罪，為累犯，依法就所犯強制罪部分加
    重其刑，及連續恐嚇罪部分遞加重其刑。爰審酌被告因不甘追求女子未果，即以
    脅迫方式索回相當於先前示愛贈禮對價之款項，侵害他人意思決定之自由，復多
    次以電話恐嚇他人，嚴重危害受話者之安全自由，且犯後不見悔意，及其行為次
    數不少、手段惡劣、動機、所生危害等一切情狀，分別量處如主文所示之刑，各
    諭知易科罰金之折算標準；並定其應執行之刑，及諭知易科罰金之折算標準。查
    被告行為後，刑法第四十一條業於九十年一月十日修正公佈施行，於同年月十二
    日生效，關於易科罰金之折算標準業經修正為同法條第一項前段「犯最重本刑為
    五年以下有期徒刑以下之刑之罪，而受六個月以下有期徒刑或拘役之宣告，因身
    體、教育、職業、家庭之關係或其他正當事由，執行顯有困難者，得以一元以上
    三元以下折算一日，易科罰金」，是就形式上觀察，修正前後之法律顯有不同，
    應認為法律有變更；經比較新舊法結果，舊法並無有利於被告，應依刑法第二條
    第一項前段適用裁判時之法律，依修正後刑法第四十一條第一項前段諭知易科罰
    金之折算標準，附此說明。
據上論斷，應依刑事訴訟法第二百九十九條第一項前段、第三百條，刑法第二條第一
項前段、第五十六條、第三百零四條第一項、第三百零五條、第四十七條、第四十一
條第一項前段、第二項、第五十一條第五款，罰金罰鍰提高標準條例第一條前段、第
二條，判決如主文。
本案經檢察官孫治遠到庭執行職務
中      華      民      國    九十一    年      十      月      九      日
                                臺灣臺北地方法院刑事第八庭
                                    法  官  朱瑞娟
右正本證明與原本無異
如不服本判決，應於判決送達後十日內，向本院提出上訴狀。
                                    書記官  葉金發
中      華      民      國    九十一    年      十      月      十一    日
附錄本案所犯法條
中華民國刑法第三百零四條
 (強制罪)
以強暴、脅迫使人行無義務之事或妨害人行使權利者，處三年以下有期徒刑、拘役或
三百元以下罰金。
前項之未遂犯罰之。
中華民國刑法第三百零五條
 (恐嚇危害安全罪)
以加害生命、身體、自由、名譽、財產之事，恐嚇他人致生危害於安全者，處二年以
下有期徒刑、拘役或三百元以下罰金。
